臺灣臺北地方法院民事判決　　　　　　99年度勞小上字第24號
上　訴　人　台北市成功國民住宅社區南區管理委員會
法定代理人　曹汝德
訴訟代理人　宋承恩
被　上訴人　龍金福
訴訟代理人　陳韋霖律師
上列當事人間請求給付薪資事件，上訴人對於民國99年8月20日
本院臺北簡易庭99年度北勞小字第60號第一審判決提起上訴，本
院於民國100年1月19日言詞辯論終結，判決如下：
    主  文
原判決關於命上訴人給付被上訴人超過新臺幣壹萬伍仟柒佰伍拾
元，及自民國九十九年八月四日起至清償日止，按週年利率百分
之五計算之利息部分，及該部分假執行之宣告，暨訴訟費用之裁
判均廢棄。
前開廢棄部分，被上訴人在第一審之訴駁回。
上訴人其餘上訴駁回。
第一審關於命上訴人負擔訴訟費用部分及第二審訴訟費用，由被
上訴人負擔十分之八，餘由上訴人負擔。
    事實及理由
一、被上訴人起訴主張：其受僱於上訴人擔任社區幹事，約定每
    月薪資新台幣（下同）3萬元，停車場管理管理清潔津貼1,
    500元。被上訴人於民國98年11月17日午休外出用餐時，將
    代收保管之社區管理費6萬95元置於上訴人社區辦公室辦公
    桌抽屜內，遭第三人以破壞門鎖方式竊走，上訴人竟逕依98
    年12月26日第三屆第四次管理委員會決議，自行從每月應發
    放被上訴人之薪資中逐月扣抵1萬元，總計自98年12月至99
    年4月共計5個月期間扣抵5萬元未給付被上訴人，甚而又於
    本件起訴後之99年5月4日片面通知將於同年月15日終止兩造
    勞動契約，則上訴人積欠該月份薪資及清潔津貼1萬5,750元
    迄今未給付，故依兩造勞動契約之關係，請求上訴人給付積
    欠之薪資報酬，並聲明：上訴人應給付被訴人6萬5,750元，
    及自99年8月3日民事辯論意旨狀送達之翌日起至清償日止，
    按週年利率5%計算之利息。
二、上訴人則以：被上訴人將保管被告社區管理費等置於其辦公
    室抽屜遭竊，該辦公室當時無人看管，且辦公桌抽屜僅為簡
    式連桌鎖，不足防止有心竊賊行竊，被上訴人竟不將上開款
    項隨身攜帶，且上開款項係住戶於98年10月下旬至11月中旬
    所繳交之管理費，依上訴人規定，應於收受後，將之儘速存
    入上訴人銀行帳戶，惟被上訴人未依規定辦理，顯有嚴重疏
    失，故於98年12月26日第三屆第四次管理委員會會議認定被
    上訴人對上開財物失竊有重大違失，本不具繼續擔任幹事一
    職，若被上訴人自行離職，則不需負賠償責任，惟若欲繼續
    擔任，則需在竊案偵破失竊款項追回前，負責償還上訴人6
    萬元，並許其分6期清償，每月償還1萬元，被上訴人既選擇
    繼續任職，即應按決議分期賠償，且上訴人就上開公款失竊
    ，違反善良管理人注意義務，依民法第227條第2項，上訴人
    自得請求賠償，為確保債權計，上訴人依上開會議決議以分
    期扣減被上訴人5個月薪資共計5萬元以抵償損害並非於法不
    許，又因被上訴人離職後，拒未辦妥移交，依民法第264條
    同時履行抗辯之規定，於被上訴人辦理移交前，其得拒絕給
    付此部分薪資等語，資為抗辯。
三、原審判決上訴人敗訴，上訴人不服提起上訴並聲明：原判決
    廢棄。被上訴人在第一審之訴駁回。被上訴人則聲明：上訴
    駁回。
四、兩造不爭執之事實：
  (一)被上訴人自95年間起受僱於上訴人，擔任社區幹事，約定月
    薪3萬元，另有停車管理津貼1,500元，負責向社區住戶代為
    收取管理費及停車場清潔費等工作。
  (二)被上訴人於98年11月17日18時50分許，向台北市政府警察局
    大安分局臥龍派出所報案稱當日下13時，在其任職的管理委
    員會辦公室遭竊損失保管之公款6萬95元及個人財物1萬元。
  (三)上訴人因上開失竊案，於98年12月26日經第3屆第4次管理委
    員會決議：自12月起，每月在被上訴人薪資內扣還1萬元，
    連續6個月償還，如被上訴人不接受，可立即辭職，不負失
    竊公款賠償責任，上訴人並自98年12月起至99年4月止，每
    月自被上訴人薪資扣還1萬元。
  (四)上訴人於99年5月4日通知被上訴人於同年月15日終止兩造間
    僱傭契約，上訴人尚未給付被上訴人99年5月1日至15日之薪
    資1萬5,750元。
五、被上訴人主張上訴人無權扣減其薪資共5萬元，且於終止兩
    造間僱傭契約後，未給付該月份薪資1萬5,750元，為上訴人
    所否認，並以前揭情詞置辯，是本件之爭點為：(一)被上訴人
    有無同意自98年12月起以薪資1萬元逐月抵扣竊案損失？(二)
    上訴人能以竊案之損害賠償請求權6萬元與被上訴人之薪資
    債權抵銷？(三)上訴人所為之抵銷是否有理？(四)上訴人以被上
    訴人未辦理交接作為同時履行抗辯而拒絕給付薪資1萬5,750
    元，是否有理？
  (一)上訴人主張被上訴人同意自98年12月起以月薪1萬元逐月抵
    扣竊案損失，固據提出管委會第三屆第四次委員會議記錄為
    證，惟為被上訴人所否認，且觀諸上開會議記錄決議內容為
    ：「（第三案：如何處理本會辦公室公款失竊案。）管委會
    公款向來均由主辦幹事隨身護藏，已成習慣法，且此次失竊
    公款為中午下班休息時間，下午上班前當先將公款存入銀行
    按公款隨身護藏習慣法，理當不應將公款放置辦公室抽屜內
    ，顯係疏忽職責，據此實情全體委員一致決議：自本（12）
    月份起，每月在主管職員龍幹事（即被上訴人）薪資內扣還
    壹萬元，連續6個月償清，此項失職處分，如龍幹事不接受
    ，可立即辭職，不需負失竊公款賠償責任」等情，而質之上
    訴人之法定代理人曹汝德陳稱：「決議時先請被上訴人迴避
    ，作成決議後就請被上訴人進來，主任委員告知被上訴人會
    每月扣其薪資1萬元分6期攤還，第二個方案由管委會認賠，
    但被上訴人立即辭職，被上訴人表示不能接受，但是第二天
    被上訴人還是照常來上班持續了5個月」（見本院100年1月
    19日言詞辯論筆錄）等語，顯然上開決議內容係由上訴人委
    員自行作成之決議，被上訴人並無參與決議，且已當場表明
    不接受決議內容，自難僅以被上訴人事後仍維持常態正常上
    班即認其有同意上開決議由上訴人每月扣款抵償損害之意，
    上訴人所辯被上訴人事先有同意扣抵薪資云云，即難採信。
  (二)按雇主不得預扣勞工工資作為違約金或賠償費用，勞動基準
    法（下稱勞基法）第26條固定有明文。惟按行政院勞工委員
    會（下稱勞委會）98年10月7日勞動1字第0980130691號函雖
    預告公寓大廈管理委員會將於99年3月1日適用勞基法，惟因
    勞委會目前正依據行政程序法規定徵求各界意見，進行法制
    作業中，尚未公告施行，是公寓大廈管理委員會僱傭人員目
    前尚無勞基法之適用，有關僱傭人員之相關勞動條件權益事
    項應依公寓大廈管理委員會自訂規定或由勞雇雙方協商議定
    之，有勞委會99年11月10日勞動1字第0990038890號函在卷
    可稽，本件被上訴人既係受上訴人僱傭擔任社區幹事，依前
    開說明，兩造間之僱傭契約即無勞基法之適用，則被上訴人
    主張依勞基法第26條之規定，上訴人不得以薪資與損害賠償
    相抵銷，即無根據。
  (三)次查，被上訴人受僱擔任社區幹事，負責代收保管社區管理
    費，並將之存入上訴人銀行帳戶，於被上訴人在職時，上訴
    人社區辦公室對外大門僅設有簡單喇叭鎖，辦公室內辦公桌
    亦僅配有一般簡式連桌鎖，被上訴人任職期間，上訴人曾一
    再要求被上訴人應將代收費用儘速存入銀行，並隨身保管等
    情，為被上訴人所不爭執，其於上訴人調查本件失竊案時自
    承：被上訴人曾一再要求錢要擺在身上等語，有被上訴人提
    出現場照片、調查會議錄音譯文可佐。惟被上訴人自98年10
    月30日起至98年11月16日止，共計代收管理費3萬3,800元，
    另自98年年11月10日起至同年月16日止，共計代收汽車清潔
    費2萬7,000元，然於收款後已逾半個月，猶未將代收款項存
    入上訴人銀行帳戶，復於同年11月17日中午，被上訴人外出
    用餐，將所代收之前開款項置於辦公室內辦公桌抽屜遭竊等
    情，為被上訴人所不爭執，且有收費明細總表附卷可證，則
    被上訴人顯然未盡善良管理人注意義務，並致上訴人受有損
    害，是上訴人依民法第227條規定，請求被上訴人賠償因此
    所受損害，即屬有據。按二人互負債務，而其給付種類相同
    ，並均屆清償期者，各得以其債務，與他方之債務，互為抵
    銷，民法第334條第1項前段定有明文。查被上訴人應賠償上
    訴人之損害賠償與前揭被上訴人得請求之短少薪資5萬元，
    均已屆清償期且給付種類相同，核屬抵銷適狀，是上訴人以
    對被上訴人之損害賠償請求權與前開薪資債務抵銷，自應准
    許。
  (四)按所謂同時履行之抗辯，乃係基於雙務契約而發生，倘雙方
    之債務，非本於同一之雙務契約而發生，縱令雙方債務在事
    實上有密切之關係，或雙方之債務雖因同一之雙務契約而發
    生，然其一方之給付，與他方之給付，並非立於互為對待給
    付之關係者，均不能發生同時履行之抗辯。姑不論被上訴人
    是否確有未完成交接之情事，薪資僅為勞務之對價，離職時
    之交接與薪資給付間並無對待給付關係，不得作為薪資給付
    義務之同時履行抗辯事由。被上訴人既已給付99年5月1日至
    同年月15日期間之勞務，上訴人即應給付薪資，不得執與勞
    務無對價關係之交接義務為由拒絕給付薪資，上訴人此部分
    所辯即無足取。
六、綜上所述，被上訴人本於兩造間僱傭契約關係，請求上訴人
    給付被上訴人薪資1萬5,750元，及自原審民事辯論意旨狀送
    達之翌日即99年8月4日起至清償日止，按週年利率5%計算之
    利息，為有理由，應予准許，逾此範圍之請求，則屬無據，
    應予駁回。原審就超過上開應准許部分，為上訴人敗訴之判
    決，並為假執行之宣告，自有未洽。上訴人上訴意旨就此部
    分指摘原判決不當，求予廢棄改判，為有理由。至於上開應
    准許部分，原審判命上訴人給付，並為假執行之宣告，核無
    違誤，上訴人上訴意旨，就此部分，仍執陳詞，指摘原判決
    不當，求予廢棄，為無理由，應駁回其上訴。
七、本件事證已臻明確，兩造其餘攻擊防禦方法及其他所為之舉
    證，經審酌後認對於本件判斷不生影響，爰不一一論述，併
    此敘明。
八、據上論結，本件上訴為一部有理由，一部無理由，依民事訴
    訟法第436條之1第3項、第449條第1項、第450條、第79條，
    判決如主文。
中    華    民    國  100    年    2    月      16    日
                  勞工法庭    審判長法  官  郭美杏
                                    法  官  汪怡君
                                    法  官  賴惠慈
以上正本係照原本作成。
本判決不得上訴。
中    華    民    國  100    年    2    月      16    日
                                     書記官  廖素芳